臺灣基隆地方法院民事簡易判決
111年度基簡字第601號
原      告  胡穎誼  
被      告  邱定宏  


上列當事人間請求損害賠償事件，本院於民國111年9月1日言詞
辯論終結，判決如下：
    主  　　文
被告應給付原告新臺幣壹拾貳萬伍仟陸佰零柒元，及自民國一百
一十一年七月二十九日起至清償日止，按週年利率百分之五計算
之利息。
原告其餘之訴駁回。
訴訟費用新臺幣伍仟壹佰捌拾元，由被告負擔新臺幣壹仟參佰陸
拾柒元，餘由原告負擔。
本判決原告勝訴部分得假執行；但被告如以新臺幣壹拾貳萬伍仟
陸佰零柒元預供擔保，得免為假執行。
原告其餘假執行之聲請駁回。
    事實及理由
壹、程序事項
一、訴狀送達後，原告不得將原訴變更或追加他訴。但請求之基
    礎事實同一、擴張或減縮應受判決事項之聲明者，不在此限
    ，民事訴訟法第255條第1項第2款、第3款分別定有明文。查
    原告起訴係聲明請求被告應給付原告新臺幣（下同）44萬1,
    000元，及自起訴狀繕本送達翌日起至清償日止，按週年利
    率5%計算之利息，嗣於本院審理時，變更聲明如後所述，原
    告擴張聲明，符合前開規定。
二、被告經合法通知，未於言詞辯論期日到場，核無民事訴訟法
    第386條各款所列情形，依民事訴訟法第436條第2項、第385
    條第1項前段規定，准原告之聲請，由其一造辯論而為判決
    。
貳、實體事項
一、原告主張：被告於民國111年1月18日5時許，將車牌號碼000
    -0000號自用小貨車（下稱系爭貨車）停放在禁止停車之基
    隆市仁愛區成功一路133巷口往成功陸橋方向，嗣原告騎乘
    車牌號碼000-000號普通重型機車（下稱系爭機車）行經該
    路段時，因天色昏暗、下大雨、視線不佳，未能注意前方違
    停之系爭貨車，以致碰撞系爭貨車車尾，原告因此受有上頷
    骨骨折之傷害，且系爭機車嚴重毀損無法修繕，為此依民法
    第184條第1項前段、第2項、第191條之2規定，請求被告賠
    償原告所受損害，即醫療費用新臺幣（下同）23萬1,000元
    、看護費用4萬4,000元、交通費用6,000元、不能工作之損
    失15萬2,000元、系爭機車無法修復之損害1萬元、醫護用品
    費用3,000元及精神慰撫金3萬元，合計47萬6,000元等語。
    並聲明：㈠被告應給付原告47萬6,000元，及自起訴狀繕本送
    達翌日起至清償日止，按週年利率5%計算利息。㈡願供擔保
    請准宣告假執行。
二、被告經合法通知，未於言詞辯論期日到場，亦未提出書狀為
    任何聲明及陳述。
三、因故意或過失，不法侵害他人之權利者，負損害賠償責任；
    不法侵害他人之身體或健康者，對於被害人因此增加生活上
    之需要時，應負損害賠償責任；不法侵害他人之身體、健康
    、名譽、自由、信用、隱私、貞操，或不法侵害其他人格法
    益而情節重大者，被害人雖非財產上之損害，亦得請求賠償
    相當之金額。民法第184條第1項前段、第193條第1項、第19
    5條第1項前段分別定有明文。經查：
　㈠被告於事發時日駕駛系爭貨車至基隆市仁愛區成功一路133巷
    和成功一路口，停放在劃有僅得臨時停車、禁止停車之黃實
    線路段處，適原告騎系爭機車行至該處，自系爭貨車後方追
    撞該車車尾，受有上頷骨骨折之傷害等情，已有原告提出長
    庚醫療財團法人基隆長庚紀念醫院（下稱基隆長庚醫院）診
    斷證明書、基隆市警察局道路交通事故當事人登記聯單、道
    路交通事故初步分析研判表、道路交通事故現場圖（本院卷
    第35頁、第37頁、第49頁、第53頁）為證，並經本院職權向
    基隆市警察局調閱本件交通事故資料查明屬實，有基隆市警
    察局111年6月16日基警交字第1110041780號函附道路交通事
    故資料足憑，而被告未於言詞辯論期日到場爭執，復未提出
    書狀答辯以供本院參酌，可以相信為真實。被告在禁止停車
    處所停車，且前後輪胎外側距離路面邊緣各40公分、80公分
    ，部分車身橫跨於車道上，有道路交通事故現場圖及現場照
    片可憑（本院卷第83頁、第105頁至第112頁），已違反道路
    交通安全規則第112條第1項第4款、第2項規定，為有過失，
    其過失行為與原告之受傷結果間具有相當之因果關係，
　　原告依上開侵權行為規定，請求被告就原告所受上頷骨骨折
    之傷害負損害賠償責任，係有依據。
  ㈡茲就原告主張之各項損害審認如下：
　⒈醫療費用部分：原告主張其因上頷骨骨折之傷害在基隆長庚
    醫院進行兩次手術，已支出醫療費用23萬1,000元等語，依
    原告所提醫療費用收據，111年1月24日支出1萬8,704元、11
    1年5月4日支出960元、111年5月12日支出390元、111年6月1
    日支出460元，共20,514元，且原告經基隆長庚醫院牙科門
    診評估因所受傷害造成缺牙建議全口假牙重建，所需費用為
    15萬元，有基隆長庚醫院111年7月26日長庚院基字第111075
    0160號函（下稱系爭函文）可憑，原告因本件事故所受醫療
    費用損害，合計為17萬514元，原告並未舉證證明除前述醫
    療費用外，尚有支出其他醫療費用，超過17萬514元之醫療
    費用部分，並不可採。
  ⒉交通費用部分：原告主張需搭計程車往返住家與基隆長庚醫
    院就診，支出交通費用6,000元等等，並未提出具體車資收
    據以資佐憑，尚難證明原告確有交通費用之支出及金額若干
    ，原告請求被告賠償交通費用6,000元，不能准許。
　⒊看護費用部分：原告主張其因上頷骨骨折之傷害進行兩次手
    術，需專人照顧44天，以每日1,000元計算，支出看護費用4
    萬4,000元等等。查原告於111年1月18日至基隆長庚醫院急
    診治療，當日住院，於111年1月20日接受顏面骨折復位及固
    定手術，並於111年1月24日出院，住院期間因顏面及肢體外
    傷導致進食困難及行動不便，建議需專人全日照護，出院後
    除須流質進食外，其餘應可自理，不須特別看護照護等情，
    有系爭函文可憑，可見原告在111年1月18日至111年1月24日
    住院期間確有由專人照顧其日常生活之必要，以每日1,000
    元計算，原告得請求看護費用7,000元（計算式：1,0007＝7
    ,000），超過這個部分的請求，並無理由。
  ⒋不能工作之損失部分：原告主張本件事故發生時白天經營家
    庭美髮，每月所得1萬2,000元，晚上在豬肉攤工作，每月工
    資2萬6,000元，按日計酬則係1,100元，共4個月無法工作，
    因此受有15萬2,000元之工作損失等等。查原告因上頷骨骨
    折，於111年1月18日至111年1月24日在基隆長庚醫院住院接
    受顏面骨折復位及固定手術，出院後宜休養1個月才能工作
    ，有系爭函文可憑，原告於前開治療期間，不能工作而受有
    損失，應可認定。又原告主張受傷前晚上在豬肉攤工作，每
    月工資2萬6,000元，按日計酬則係1,100元，已有提出在職
    證明書為證，至於白天經營家庭美髮，每月所得1萬2,000元
    部分，未據原告舉證證明，故原告請求被告賠償1月又7日，
    合計3萬3,700元之不能工作損失（計算式：26,000＋7×1,100
    ＝33,700），應予准許，超過上開範圍之請求，並無依據。
  ⒌系爭機車無法修復之損害部分：原告主張系爭機車因受損嚴
    重，無法修復，已辦理報廢，受有機車損壞殘值1萬元之損
    失等情，已有提出報廢證明書、萬興機車行出具之估價單為
    證，原告請求被告賠償此部分財物損失，應屬有據。
　⒍醫護用品費用部分：原告主張因腳部、手臂撞傷疼痛，自行
    至藥局購買痠痛貼布、藥水支出3,000元等等，並未提出相
    關單據證明確實有此部分之支出，不應准許。
  ⒎精神慰撫金：慰撫金之賠償須以人格權遭遇侵害，使精神上
    受有痛苦為必要，其核給之標準固與財產上損害之計算不同
    ，然非不可斟酌雙方身分資力與加害程度，及其他各種情形
    核定相當之數額（最高法院51年台上字第223號判決意旨參
    照）。查原告因被告之侵權行為受有上頷骨骨折之傷害，住
    院施行顏面骨折手術及顏面骨釘骨板移除手術，術後需休養
    1個月及多次門診治療等情，所受精神痛苦不輕，自得請求
    精神慰撫金。另參酌原告為67年次，國中畢業，目前正職工
    作及兼營家庭理髮之每月薪資約3萬多元，名下有房屋1間；
    被告為61年次，高職畢業，於110年度所得給付總額為44萬6
    ,470元，名下有投資2筆，業據原告陳明在卷，且有兩造稅
    務電子閘門財產所得調件明細表在卷可憑（本院卷末證物袋
    內），並審酌原告之傷勢、治療經過、被告過失情節等一切
    狀況，認原告請求精神慰撫金3萬元，應屬適當。
  ⒏依上，原告所得請求之金額即為醫療費用17萬,514元、看護
    費用7,000元、工作損失3萬3,700元、系爭機車損失1萬元、
    精神慰撫金3萬元，共計251,214元（計算式：170,514＋7,00
    0＋33,700＋10,000＋30,000＝251,214）。
四、損害之發生或擴大，被害人或其代理人或使用人與有過失者
    ，法院得減輕賠償金額或免除之，民法第217條第1項定有明
    文。民法第217條第1項規定之目的在謀求加害人與被害人間
    之公平，倘受害人於事故之發生亦有過失時，由加害人負全
    部賠償責任，未免失諸過酷，是以賦與法院得不待當事人之
    主張，減輕其賠償金額或免除之職權。換言之，基於過失相
    抵之責任減輕或免除，非僅為抗辯之一種，亦可使請求權全
    部或一部為之消滅，故裁判上得以職權斟酌之（最高法院85
    年台上字第1756號判例參照）。另汽車行駛時，駕駛人應注
    意車前狀況及兩車並行之間隔，並隨時採取必要之安全措施
    ，不得在道路上蛇行，或以其他危險方式駕車，為道路交通
    安全規則第94條第3項所明定。查被告於禁止停車之處停車
    ，且未緊鄰路緣停車占用車道，為本件事故肇事因素，已如
    前述，另參以本件道路交通事故調查卷宗所附道路交通事故
    調查報告表㈠之記載（本院卷第85頁），可知本件事故發生
    當時，雖為清晨雨天，然現場有照明、柏油路面無缺陷、無
    障礙物、視距良好，原告應無不能注意之情事，如果原告行
    進時有注意車前狀況，即可採取適當之減速或閃避措施，以
    避免撞及系爭貨車，足見本件事故發生係因被告違規停車在
    先，嗣原告騎乘系爭機車未注意車前狀況所致，故原告對於
    本件事故之發生，亦有過失。本院斟酌上開事故發生情形，
    被告路邊停車占用部分車道之狀況，仍為行進中車輛得預見
    之情狀，原告在行進中若有注意車前狀況，應可避免本件事
    故發生及損害之擴大，是認原告應負50%之過失責任比例，
    依前揭說明，原告得請求被告賠償損害之金額為12萬 5,607
    元（計算式：2,51,214 ×50% ＝125,607，小數點以下4捨5入
    ，以下同）。
五、綜上所述，原告依侵權行為損害賠償之法律關係，請求被告
    給付原告12萬5,607元，及自起訴狀繕本送達翌日即111年7
    月29日起至清償日止，按週年利率5%計算之利息，為有理由
    ，應予准許；超過這個部分的請求，為無理由，應予駁回。
六、本件係民事訴訟法第427條第1項所定之標的金額50萬元以下
    之財產權訴訟，本院為被告敗訴判決部分，應依職權宣告假
    執行，並依同法第392條第2項規定，依職權宣告被告預供擔
    保，得免為假執行。原告其餘假執行之聲請，因訴之駁回失
    所依附，併予駁回。
七、本件第一審裁判費為5,180元，此外別無其他費用之支出，
    訴訟費用依兩造勝敗比例，由被告負擔1,367元（計算式：1
    25,607476,0005,180＝1,367），餘由原告負擔。
八、結論：本件原告之訴為一部有理由，一部無理由，依民事訴
    訟法第436條之19第1項、第436條之20、第436條之23、第43
    6條第2項、第385條第1項前段、第79條、第392條第2項，判
    決如主文。
中　　華　　民　　國　　111 　年　　9 　　月　　15　　日
                  基隆簡易庭法　官　陳湘琳　　　　　
以上正本係照原本作成。
對於本件判決如有不服，應於收受送達後20日內向本院提出上訴
書狀，上訴於本院合議庭，並按他造當事人之人數附具繕本。如
委任律師提起上訴者，應一併繳納上訴審裁判費。
中　　華　　民　　國　　111 　年　　9 　　月　　15　　日
                            書記官　陳柏宏